【裁判字號】    95,台上,1627
【裁判日期】    950727
【裁判案由】    返還押租金
【裁判全文】
最高法院民事裁定            九十五年度台上字第一六二七號
    上   訴   人  財團法人台北市私立景文高級中學
    法 定代理 人  卯    ○
    訴 訟代理 人  詹 文 凱律師
    被 上  訴 人  甲 ○ ○.
                  乙○○○
                            3.
                  丙○○○
                            3.
                  丁 ○ ○
                            巷.
                  戊 ○ ○
                            巷.
                  己 ○ ○
                            2.
                  庚 ○ ○
                  辛 ○ ○
                  壬 ○ ○
    上列九人共同
    訴 訟代理 人  蔡 奮 鯨律師
                  徐 秀 鳳律師
    被 上  訴 人  癸○○○
                            鄰.
                  子 ○ ○
                            之.
                  丑 ○ ○
                            1.
                  寅    ○
                            4.
上列當事人間請求返還押租金事件，上訴人對於中華民國九十四
年七月十九日台灣高等法院第二審判決（九十三年度重上字第四
六七號），提起上訴，本院裁定如下：
    主  文
上訴駁回。
第三審訴訟費用由上訴人負擔。
    理  由
按上訴第三審法院，非以原判決違背法令為理由，不得為之。又
提起上訴，上訴狀內應記載上訴理由，其以民事訴訟法第四百六
十九條所定事由提起第三審上訴者，應於上訴狀內表明：原判決
所違背之法令及其具體內容、暨依訴訟資料合於該違背法令之具
體事實。其依同法第四百六十九條之一規定提起上訴者，並應具
體敘述為從事法之續造、確保裁判之一致性或其他所涉及之法律
見解具有原則上重要性之理由。同法第四百六十七條、第四百七
十條第二項分別定有明文。而依同法第四百六十八條規定，判決
不適用法規或適用不當者，為違背法令；依同法第四百六十九條
規定，判決有該條所列各款情形之一者，為當然違背法令。是當
事人提起第三審上訴，如合併以同法第四百六十九條及第四百六
十九條之一之事由為上訴理由時，其上訴狀或理由書應表明該判
決所違背之法令條項，或有關判例、解釋字號，或成文法以外之
習慣或法理等及其具體內容，暨係依何訴訟資料合於該違背法令
之具體事實，並具體敘述為從事法之續造、確保裁判之一致性或
其他所涉及之法律見解具有原則上重要性之理由。如未依上述方
法表明，或其所表明者與上開法條規定不合時，即難認為已合法
表明上訴理由，其上訴自非合法。本件上訴人對於原判決提起第
三審上訴，雖以該判決違背法令為由，惟核其上訴理由狀所載內
容，係就原審取捨證據、認定事實及解釋契約之職權行使所論斷
：被上訴人於民國八十八年簽訂租約將系爭房地出租與上訴人，
（下稱系爭租約）約定租期自八十八年一月一日起至八十九年十
二月三十一日止計二年，每月租金為新台幣（下同）一百二十五
萬元，押租保證金為五百萬元，於租賃期滿交還房屋時無息返還
。上訴人雖主張自八十九年起，雙方另約定將押租保證金提高為
三千五百萬元，租金每月降低二十萬元。然上訴人執為論據之「
出租人名冊」，係就系爭租約原所附「出租人名冊」加以影印後
，再附註上開提高押租保證金等文字而成，被上訴人丁○○否認
上開附註文字為其所書寫，亦否認其上代表人「丁○○」之印文
為真正，上訴人既未能就此提出任何證據以資證明，自無所謂代
理其他被上訴人簽約可言，亦無成立表見代理之餘地。尚不能證
明原租約兩造當事人有上開調整租金及押租保證金之約定。因被
上訴人租期前已表示不再續租，而上訴人自租期屆滿後之九十年
一月一日起至九十一年五月二日間，並無任何權源占用系爭房地
，卻獲得相當於租金之不當得利之利益，計二千零八萬零六百四
十五元，被上訴人依不當得利之規定據以主張抵銷後，上訴人之
債權已無餘額，其請求返還押租保證金，不應准許等情，指摘為
不當，並就原審已論斷者，泛言謂為違法，而非表明該判決所違
背之法令及其具體內容，暨依訴訟資料合於該違背法令之具體事
實，更未具體敘述為從事法之續造、確保裁判之一致性或其他所
涉及之法律見解具有原則上重要性之理由，難認其已合法表明上
訴理由。依首揭說明，應認其上訴為不合法。
據上論結，本件上訴為不合法。依民事訴訟法第四百八十一條、
第四百四十四條第一項、第九十五條、第七十八條，裁定如主文
。
中    華    民    國  九十五  年    七    月  二十七  日
                      最高法院民事第七庭
                          審判長法官  劉  延  村
                                法官  劉  福  來
                                法官  黃  秀  得
                                法官  吳  謀  焰
                                法官  李  寶  堂
      本件正本證明與原本無異
                                      書  記  官
中    華    民    國  九十五  年    八    月   十七   日
                                                      Ｌ


司法院資訊處製作；財團法人民間司法改革基金會備份。
